臺灣彰化地方法院刑事判決
    109年度訴字第1008號
公  訴  人  臺灣彰化地方檢察署檢察官 
被      告  吳昱臻


指定辯護人  陳彥仰律師
上列被告因違反毒品危害防制條例案件，經檢察官提起公訴（10
9年度偵字第8179號），本院判決如下：
    主  文
吳昱臻犯販賣第三級毒品罪，處有期徒刑壹年拾月。未扣案之犯
罪所得新臺幣壹仟參佰元沒收，於全部或一部不能沒收或不宜執
行沒收時，追徵其價額。扣案如附表所示之物均沒收。
    事實
一、吳昱臻明知2-氟-去氯愷他命（下稱愷他命）係屬毒品危害
    防制條例第2條第2項第3款所列管之第三級毒品，不得非法
    販賣，竟基於販賣第三級毒品以營利之犯意，於民國109年7
    月18日晚上11時許，在設址彰化縣○○市○○路0段000號之「萊
    爾富超商」，以新臺幣（下同）1,300元之對價，販賣第三
    級毒品愷他命1包給王靖賢。嗣因吳昱臻、王靖賢均另案涉
    有違反毒品危害防制條例之犯行，經警方於109年7月22日持
    搜索票，在吳昱臻位在彰化縣○○市○○街00號2樓之2之居所前
    對其執行搜索時，當場在吳昱臻平日騎用之車牌號碼000-00
    00號普通重型機車置物箱內，扣得如附表編號1至8所示第三
    級毒品愷他命8包，吳昱臻見狀向警方坦承原本係向其毒品
    上手購買愷他命9包，已經賣掉1包給王靖賢等情後，為警循
    線查知上情。
二、案經彰化縣警察局彰化分局報告臺灣彰化地方檢察署檢察官
    偵查起訴。
    理由
壹、程序事項:
一、按被告以外之人於審判外之言詞或書面陳述，除法律有規定
     者外，不得作為證據；又被告以外之人於審判外之陳述，
    雖不符合刑事訴訟法第159 條之1 至之4 規定，但經當事人
    於審判程序同意作為證據，法院審酌該言詞或書面陳述作成
    時之情況，認為適當者，亦得為證據。當事人、代理人或辯
    護人於法院調查證據時，知有同法第159 條第1 項不得為證
    據之情形，而未於言詞辯論終結前聲明異議者，視為有前項
    之同意，刑事訴訟法第159條第1 項及第159 條之5 分別定
    有明文。經查，本判決所引用被告以外之人於審判外之言詞
    與書面陳述，檢察官、被告及辯護人於本院審理時均表示同
    意有證據能力（本院卷第45頁），均未於言詞辯論終結前聲
    明異議，本院審酌上開證據資料製作時之情況，尚無違法不
    當之瑕疵，亦認為以之作為證據應屬適當，揆諸前開規定，
    爰依刑事訴訟法第159 條之5 第1 項規定，認前揭傳聞證據
    均有證據能力。
二、本判決所引用之其餘之非供述證據，與本件待證事實具有證
    據關連性，並無證據證明係公務員違背法定程序所取得，亦
    無顯有不可信之情況，且經本院於審理期日提示予被告及辯
    護人而為合法調查，自均得作為本判決之證據。
貳、認定犯罪所憑之證據及理由
    上開犯罪事實，業據被告吳昱臻於偵查及本院審理中均坦承
    不諱，核與證人王靖賢於警詢及偵訊之證述相符，並有彰化
    縣警察局彰化分局執行搜索本人同意受搜索證明書、彰化縣
    警察局彰化分局搜索扣押筆錄、扣押物品目錄表、現場、扣
    押物品照片及扣案證物（愷他命8包、電子磅秤1台）、車行
    記錄匯出文字資料（MRL-2210、王靖賢；MEB-8800、吳昱臻
    ）、109年7月18日監視器畫面翻拍照片、彰化縣警察局彰化
    分局110年4月29日彰警分偵字第1100020134號函暨檢送監視
    器光碟、衛生福利部草屯療養院109年8月3日草療鑑字第109
    0700470號鑑驗書、衛生福利部草屯療養院110年5月13日草
    療鑑字第1100500056號、110年5月19日草療鑑字第11005001
    36號鑑驗書在卷可參，足認被告上開任意性自白與事實相符
    。從而，本案事證明確，被告所為上開犯行，堪以認定，應
    予依法論科。
參、論罪科刑：
一、按2-氟-去氯愷他命為毒品危害防制條例第2條第2項第3款所
    規定之第三級毒品，不得非法持有、販賣。核被告所為，係
    犯毒品危害防制條例第4條第3項之販賣第三級毒品罪。被告
    於著手販賣前後，意圖販賣而持有本件販賣第三級毒品之低
    度行為，應為其著手販賣之高度行為吸收，不另論罪。
二、刑之減輕
(一)被告於偵查及審理時，均坦承本案販賣第三級毒品犯行不諱
    ，應依毒品危害防制條例第17條第2 項規定，減輕其刑。
(二)又本件被告係因另案遭搜索時，主動向警方坦承有販賣第三
    級毒品給王靖賢乙情，事後警方始據此訊問王靖賢，有被告
    及證人王靖賢109年7月22日之警詢筆錄在卷可查，且被告於
    審理期間均按期到庭，並未逃避裁判，核與自首要件相符，
    爰依刑法第62條前段規定，減輕其刑。
(三)被告同時具有上開2 種減刑事由，依法遞減之。
(四)按毒品危害防制條例第17條第1項所言「查獲」，除指查獲
    該其他正犯或共犯外，並兼及被告所指其毒品來源。被告雖
    於警詢供稱其毒品上源為「陳振源」，然「陳振源」業經檢
    察官以事證不足為由為不起訴處分，有臺灣彰化地方檢察署
    110年度偵字第1422號不起訴處分書在卷可佐，是本件並無
    因被告之供述而查獲其他共犯或正犯，自無從依毒品危害防
    制條例第17條第1項之規定減輕或免除其刑。
(五)被告之辯護人雖為其辯護稱：被告除曾一次吸食咖啡包外，
    並無其它吸食或販賣毒品惡行，被告年僅19歲，係因年少無
    知而誤入歧途，且販賣數量、金額均微，請再依刑法第59條
    規定酌減其刑等語。查被告明知第三級毒品係法律嚴格禁止
    販賣之違禁物，染毒更能令人捨身敗家，毀其一生，竟甘冒
    重典，而為上開販賣第三級毒品犯行，其行為對於國人身心
    健康及社會秩序實已造成潛在之危險性，危害社會治安不可
    謂為不嚴重，被告行為之犯罪情狀難認有可憫恕之情形，而
    在客觀上足以引起一般人同情，亦無宣告法定最低度刑仍嫌
    過重之情況，至被告之犯罪情節僅得作為法定刑內從輕量刑
    之依據，但仍無解於行為時之惡性；況被告上開犯行經偵審
    自白等減刑事由減輕其刑後，該販賣第三級毒品之法定刑已
    大幅減輕，無情輕法重之情形，無再依刑法第59條規定減輕
    其刑之餘地，是辯護人上開主張，尚難遽採，附此敘明。
三、爰審酌被告明知第三級毒品戕害國人身心健康甚鉅，無視國
    家杜絕毒品犯罪之禁令，仍意圖牟利而販賣予吸毒者，所為
    非但致使毒品在社會流通，衍生相關犯罪，且助長施用毒品
    者成癮之惡習，危害他人身心健康，對社會治安產生相當程
    度之破壞，所為至為不該，惟念其於犯罪後始終坦承犯行之
    犯後態度，及其犯罪之動機、手段、販賣毒品之數量、及其
    自述之學歷、職業、家庭經濟狀況(參109年度偵字第8179號
    卷第13頁)等一切情狀，爰量處如主文所示之刑，以資儆懲
    。  
肆、沒收：
一、按違禁物，不問屬於犯罪行為人與否，沒收之，刑法第38條
    第1項定有明文。依毒品危害防制條例第18條第1項前段之規
    定，應予沒收銷燬之毒品，以經查獲之第一、二級毒品為限
    。又毒品依其成癮性、濫用性及對社會危害性，共分為四級
    ，上開條例並就製造、運輸、販賣、意圖販賣而持有、以非
    法方法使人施用、引誘他人施用及轉讓不同等級之毒品等行
    為，分別定其處罰。然鑑於第三、四級毒品均係管制藥品，
    特於同條例第11條之1明定無正當理由，不得擅自持有；第1
    8條第1項後段復規定查獲之第三、四級毒品，無正當理由而
    擅自持有者，沒入銷燬之。從而，依同條例第18條第1項後
    段應沒入銷燬之毒品，專指查獲施用或持有之第三、四級毒
    品而言；倘係查獲製造、運輸、販賣、意圖販賣而持有、以
    非法方法使人施用、引誘他人施用或轉讓第三、四級毒品，
    既屬同條例相關法條明文規定處罰之犯罪行為，即非該條項
    應依行政程序沒入銷燬之範圍。又同條例第19條第1項所定
    「供犯罪所用或因犯罪所得之物」係指犯第4條至第9條、第
    12條、第13條或第14條第1項、第2項之罪所用或所得之物，
    不包括毒品本身在內，是尚不得援用此項規定為第三、四級
    毒品之沒收依據。再同條例對於查獲之製造、運輸、販賣、
    意圖販賣而持有、以非法方法使人施用、引誘他人施用及轉
    讓第三、四級毒品之沒收，並無特別規定，如其行為已構成
    犯罪，則該毒品即屬不受法律保護之違禁物，應回歸刑法之
    適用，依刑法第38條第1項第1款（按：修法後為刑法第38條
    第1項）之規定沒收之，始為適法（最高法院98年度台上字
    第2889號判決意旨參照）。查扣案如附表編號1至8所示之毒
    品8包經送鑑驗結果，含第三級毒品2-氟-去氯愷他命成分，
    而上開第三級毒品均係被告上開犯行販賣剩餘之第三級毒品
    ，屬違禁物，爰均依刑法第38條第1項之規定，宣告沒收。
    另用以盛裝上述第三級毒品之外包裝袋，因無法析離，而仍
    有極微量之第三級毒品殘留，故併予宣告沒收之。至鑑驗時
    採樣檢測之第三級毒品，既已耗損用罄而已滅失不復存在，
    自毋庸為沒收之諭知，附此敘明。
二、犯毒品危害防制條例第4條至第9條、第12條、第13條或第14
    條第1項、第2項之罪者，其供犯罪所用之物，不問屬於犯罪
    行為人與否，均沒收之，毒品危害防制條例第19條第1項定
    有明文。扣案如附表編號9所示之電子磅秤1台，為被告販賣
    第三級毒品所用之物，業經被告供承在案，爰依上開規定宣
    告沒收如主文所示。
三、又按販賣毒品所得之對價，不問其中何部分屬於成本，何部
    分屬於犯罪所得之財物，應均予沒收（最高法院65年度第5
    次刑庭庭推總會議決議（一）意旨參照）。次按犯罪所得，
    屬於犯罪行為人者，沒收之；前二項之沒收，於全部或一部
    不能沒收或不宜執行沒收時，追徵其價額，刑法第38條之1
    第1項前段、第3項分別定有明文。經查，本件被告就販賣第
    三級毒品所得之款項1,300元，並未扣案，是此部分款項為
    被告販賣毒品之所得，應依刑法第38條之1第1項前段、第3
    項宣告沒收，並於全部或一部不能沒收或不宜執行沒收時，
    追徵其價額。
據上論斷，應依刑事訴訟法第299 條第1 項前段，毒品危害防制
條例第4 條第3 項、第17條第2 項、第19條第1 項，刑法第11條
、第62條前段、第38條第1項、第38條之1第1項前段、第3項，判
決如主文。
本案經檢察官蔡奇曉提起公訴，檢察官劉欣雅到庭執行職務。
中　　華　　民　　國　　110 　年　　11　　月　　9 　　日
                  刑事第四庭    審判長法官  余仕明
                                法      官  黃玉齡
                                法      官  許家偉
以上正本證明與原本無異。
如不服本判決應於收受判決後20日內向本院提出上訴書狀，並應
敘述具體理由；其未敘述上訴理由者，應於上訴期間屆滿後20日
內向本院補提理由書（須附繕本）「切勿逕送上級法院」。
中　　華　　民　　國　　110 　年　　11　　月　　9 　　日
                                書  記  官  張良煜
附錄本案論罪科刑法條全文：
毒品危害防制條例第4條
製造、運輸、販賣第一級毒品者，處死刑或無期徒刑；處無期徒
刑者，得併科新臺幣3千萬元以下罰金。
製造、運輸、販賣第二級毒品者，處無期徒刑或10年以上有期徒
刑，得併科新臺幣1千5百萬元以下罰金。
製造、運輸、販賣第三級毒品者，處7年以上有期徒刑，得併科
新臺幣1千萬元以下罰金。
製造、運輸、販賣第四級毒品者，處5年以上12年以下有期徒刑
，得併科新臺幣5百萬元以下罰金。
製造、運輸、販賣專供製造或施用毒品之器具者，處1年以上7年
以下有期徒刑，得併科新臺幣1百50萬元以下罰金。
前五項之未遂犯罰之。
附表:
編號 扣案物 驗餘淨重 備註 1 愷他命1包 0.7876公克 含包裝袋1個 2 愷他命1包 0.5693公克 含包裝袋1個 3 愷他命1包 0.7755公克 含包裝袋1個 4 愷他命1包 0.8323公克 含包裝袋1個 5 愷他命1包 0.7706公克 含包裝袋1個 6 愷他命1包 0.7853公克 含包裝袋1個 7 愷他命1包 0.8131公克 含包裝袋1個 8 愷他命1包 0.7249公克 含包裝袋1個 9 電子磅秤1台